臺灣高等法院刑事判決
111年度交上易字第22號
上  訴  人  
即  被  告  涂英哲


上列上訴人因過失傷害案件，不服臺灣桃園地方法院109年度交
易字第569號，中華民國110年8月24日第一審判決（聲請簡易判
決處刑案號：臺灣桃園地方檢察署109年度偵字第5684、9765號
、17593號），提起上訴，本院判決如下：
    主  文
原判決關於涂英哲部分撤銷。
涂英哲無罪。
    理  由
一、聲請簡易判決處刑書意旨略以：葉育萍（所涉過失傷害部分
    ，業經原審判決有罪確定）於民國108年7月4日上午，騎乘
    車牌號碼000-000號普通重型機車，沿桃園市桃園區未劃分
    向標線之莊一街116巷由南往北方向行駛，於同日上午8時52
    分許，行經該路段與莊敬路2段100巷之交岔路口時，本應注
    意行經劃有「停」標字之無號誌交岔路口，支線道車應暫停
    讓幹線道車先行，而依當時天候晴、日間自然光線、柏油路
    面並無缺陷、視線良好等情形，並無不能注意之情事，竟疏
    未注意及此，適有被告涂英哲騎乘車牌號碼000-000號普通
    重型機車，沿桃園市桃園區莊敬路2段由富國路往中正路方
    向行駛內側車道，行經上開無號誌交岔路口，亦疏未注意減
    速慢行作隨時停車之準備，且未注意車前狀況，2車因而發
    生碰撞，葉育萍因而受有右肘挫擦傷、傷手、右臀及左踝挫
    傷之傷害。因認被告涂英哲涉犯刑法第284條前段之過失傷
    害罪嫌。
二、按犯罪事實應依證據認定之，無證據不得認定犯罪事實；不
    能證明被告犯罪者，應諭知無罪之判決；刑事訴訟法第154
    條第2項、第301條第1項分別定有明文。再檢察官對於起訴
    之犯罪事實，應負提出證據及說服之實質舉證責任。倘其所
    提出之證據，不足為被告有罪之積極證明，或其指出證明之
    方法，無從說服法院以形成被告有罪之心證者，基於無罪推
    定之原則，自應為被告無罪判決之諭知（刑事訴訟法第161
    條第1項、刑事妥速審判法第6條、最高法院92年台上字第12
    8號判例參照）。
三、公訴意旨認上訴人即被告涂英哲涉有前開過失傷害罪嫌，無
    非係以告訴人葉育萍之指訴、道路交通事故現場圖、道路交
    通事故調查報告表㈠、㈡、現場暨車損照片、敏盛綜合醫院診
    斷證明書、桃園市政府車輛行車事故鑑定會108年12月10日
    桃市鑑字第0000000號鑑定意見書1份暨桃園市政府交通局10
    9年5月20日桃交運字第1090023430號函為其論據。
四、訊據被告固坦認於前述時、地騎乘機車與告訴人發生碰撞，
    並使告訴人受有右肘挫擦傷、傷手、右臀及左踝挫傷之傷害
    ，然堅詞否認有何前述過失傷害之犯行，辯稱：我行經事發
    路口時確實有減速，該路段之限速為50公里，然比對監視器
    所顯示之時間及當時我騎乘機車所行進之距離，可以明確計
    算出我確實有減速。另外，我也有注意車前狀況，因當下網
    線之右側臨停1 輛小貨車，且黃網線上亦有1輛機車，導致
    告訴人需要靠近黃網線處我才可以看到，而告訴人繞過該輛
    機車而違規橫越車道至我與告訴人發生碰撞時，期間根本不
    足1秒鐘，我雖有煞車，但根本沒有足夠之反應時間及距離
    ，而非我沒有反應或有充足之反應時間，故就本件事故之發
    生，我並沒有過失等語。經查：
　㈠被告就其於前述時、地騎乘機車與告訴人所騎乘之機車發生
    碰撞，告訴人因而當場人、車倒地，並受有右肘挫擦傷、傷
    手、右臀及左踝挫傷之傷害等情，供認不諱，復據告訴人於
    警詢時指訴明確（偵字5684卷第22、23頁），且有道路交通
    事故現場圖、道路交通事故調查報告表㈠、㈡、監視器錄影影
    像之擷取畫面、現場暨車損照片及敏盛綜合醫院診斷證明書
    （偵字5684卷第27至31、41、53至36頁反面）在卷可按，前
    述事實，洵堪認定。
　㈡公訴意旨雖指稱，被告本件係有疏未注意減速慢行作隨時停
    車之準備，且未注意車前狀況之過失，因而肇致本件車禍事
    故，惟本案無從認定，被告就前述碰撞之發生係有過失，有
    下列證據足資證明，詳述如下：
　⒈稽之被告於警詢時供述情節，可徵其於警詢時即稱，其騎乘
    機車行經事故發生之交岔路口時，斯時之時速僅有約20、30
    公里等語明確。而被告係於事發現場之監視器錄影影像所顯
    示之08：44：02時，騎乘機車沿莊敬路二段駛入莊敬路二段
    與莊一街116巷交岔路口之黃網線，旋於監視器錄影影像顯
    示之08：44：03之時，與告訴人發生碰撞，且對照原審就現
    場監視器錄影影像所為之勘驗筆錄暨擷取畫面所示（原審卷
    第81頁），可徵被告甫騎乘機車駛離黃網線，隨即發生碰撞
    。又經本院函請桃園市政府警察局桃園分局進行量測，該日
    被告行向所行經黃網線之長度為何，經該局員警實地進行測
    量，確認該處黃網線之距離為8.9公尺，此有桃園市政府警
    察局桃園分局111年2月22日桃警分刑字第1110010857號函及
    該函所檢附之職務報告、道路交通事故現場圖在卷可按（本
    院卷第53至57頁），則以被告大約係1秒鐘之時間通行黃網
    線以觀，推算其當時之車速約為32公里40公尺（計算式：每
    秒約8.9公尺×60秒×60分鐘），實與被告前開辯稱其車速約
    為20、30公里相去不遠。
　⒉又事發路段之速限為50公里，此有道路交通事故調查表㈠附卷
    可參（偵字5684卷第27頁），則以被告係以約30公里之時速
    通行該交岔路口，對照該路段之速限為50公里以觀，是被告
    辯稱，其於行經事發之交岔路口時，係有減速慢行，已非全
    然無據。
　⒊按「汽車行駛時，駕駛人應注意車前狀況及兩車並行之間隔
    ，並隨時採取必要之安全措施，不得在道路上蛇行，或以其
    他危險方式駕車」，道路交通安全規則第94條第3項定有明
    文。而此「應注意車前狀況，並隨時採取必要之安全措施」
    注意義務之規範目的，乃在防免車輛行駛時，因前方突發狀
    況產生碰撞事故、進而造成人身傷亡。是對於直行車之汽車
    駕駛人而言，其行駛時所應注意之「車前」狀況，應係指依
    一般社會通念，位在其車輛前方對於碰撞結果之發生可得預
    見且具有迴避可能性，而應予注意避免碰撞之一切行人、其
    他車輛，此乃基於一般社會相當性之當然解釋。故「注意車
    前狀況」乃係指駕駛人就其注意力所及之情況下，對於車前
    已存在或可能存在事物應予注意，以便採取適當之反應措施
    而言，是駕駛人注意車前狀況，應建立在行車當時之時、空
    等一切情況下進行綜合判斷。經查：
　①參照原審就現場監視器錄影影像所為之勘驗筆錄暨擷取畫面
    所示，可知被告沿莊敬路二段行進，於接近駛入莊敬路二段
    與莊一街116巷交岔路口之黃網線時，被告行向右前方靠近
    黃網線處有1輛藍色之自用小客貨車臨停於該處；另於黃網
    線上，則有另名機車騎士自莊一街116巷駛出，並停放於黃
    網線上（原審卷第79至81頁），該等情狀與被告所辯情節全
    然吻合。
　②依被告騎乘機車駛入黃網線前，其行向道路之右側臨停有1自
    用小客貨車，是被告辯稱，其駛入黃網線前之視線遭到該小
    貨車阻擋，無法看見告訴人之機車自莊一街116巷駛出乙節
    ，已非無據；再者，依原審前述勘驗筆錄暨擷取畫面所示，
    亦見告訴人於行經劃有「停」標字之路口時，全然未予停車
    ，反係逕自從前開停放於黃網線上之機車騎士右方駛出而穿
    越道路，則以被告之視線已遭路旁臨時停放之自用小客貨車
    遮擋，復因被告固有注意到黃網線上停車之另名機車騎士，
    惟告訴人係由該名騎士之右方穿越，則依被告斯時之行向以
    觀，等同被告斯時之視線亦遭另名停車於黃網線之機車騎士
    影響，則於此種情境，若謂被告應得以注意到告訴人之機車
    自該莊一街116巷駛出，顯然過於苛求。
　③再者，依原審前述勘驗結果所示，亦見告訴人係於監視器錄
    影影像之時間顯示為08：44：03之時，騎乘機車自停放於黃
    網線上之機車騎士右方超越而逕行穿越道路，而於該監視器
    錄影畫面顯示仍為08：44：03時（原審卷第81頁），雙方即
    發生碰撞，亦徵自告訴人騎乘機車橫越道路至發生碰撞之時
    ，期間尚不及1秒鐘，則被告是否具有足夠之反應時間煞停
    或採取其他之安全措施，亦非無疑。
　④基此，被告之視線既遭臨時停放於路旁之自用小貨車及於黃
    網線上停車之機車騎士遮擋，則於前述客觀之情境下，因而
    無法查知告訴人行車之動向，核與常情無違，復該等情事亦
    非係基於可歸責被告之事由所致，自難苛責於被告；復於告
    訴人甫自前述於黃網線停車之機車騎士右側通過而穿越道路
    ，僅不到1 秒鐘之時間，即發生本案之碰撞事故，則以留予
    被告反應之時間如斯短暫，自難期被告能有效為閃避抑或煞
    停等防止車禍發生之舉措，自無從認定被告係有未充分注意
    車前之狀況，且未採取必要之安全措施之情。
　㈢至本件前經送請桃園市政府車輛行車事故鑑定會鑑定，其鑑
    定意見認被告駕駛普通重型機車行經無號誌交岔路口，未減
    速慢行作隨時停車之準備，亦未注意車前狀況，為肇事次因
    ，嗣經覆議後，亦同此見解，固有上開鑑定會意見書（桃市
    鑑0000000 案）及桃園市政府交通局109 年5 月20日桃交運
    字第1090023430號函附卷可參（偵字第5684卷第77至81、85
    頁）。惟細繹前述之意見書、函文，雖均指稱被告未減速慢
    行作隨時停車之準備，然未見有依相關之監視器錄影影像檔
    案，暨案發時黃網線之直線距離為基礎、依據，就被告於事
    故發生時之車速為何進行估算，顯然忽視於該路段之速限為
    50公里，而被告斯時之車速則僅有約30公里之狀況下，即遽
    行指謫被告未予減速，已嫌速斷；再者，綜觀該鑑定意見書
    之內容，亦就臨停於路旁之藍色自用小貨車、停放在黃網線
    上之機車騎士是否影響被告之視線乙事未置一詞；甚者，告
    訴人於自莊一街116巷駛出時，未遵守交通標線，即逕自從
    另名停放於黃網線上之機車騎士右方駛入道路至與被告發生
    碰撞之期間僅不到1秒鐘，該鑑定意見，就該如此短暫之期
    間，被告是否得以反應，均未予提及。則前述之鑑定意見既
    有上開未詳酌事發時之周遭情狀，且未說明認定被告未減速
    慢行之依據為何，復未考量本件被告是否具有充足之時間作
    出反應，即逕指被告係有前開之疏失，自難憑採，無從採為
    被告不利之論遽。
　㈣綜上，本案尚難認被告就告訴人受有傷害乙事容有過失。本
    案依檢察官所舉各項證據方法，尚不足使所指被告涉犯過失
    傷害罪嫌之事實達於無所懷疑，而得確信為真實之程度，揆
    諸前揭說明，即屬不能證明被告犯罪，應為無罪判決之諭知
    。
五、原審未詳酌上情，誤對被告為有罪之諭知，自有未洽，被告
    提起上訴，指摘原判決不當，為有理由，自應由本院將原判
    決關於被告部分撤銷，另為被告無罪之諭知。
據上論斷，應依刑事訴訟法第369條第1項前段、第364條、第301
條第1項，判決如主文。
本案經檢察官何嘉仁到庭執行職務。
中　　華　　民　　國　　111 　年　　4 　　月　　27　　日
                  刑事第二十五庭審判長法　官  邱滋杉
                                      法　官  邱瓊瑩
                                      法　官  陳彥年
以上正本證明與原本無異。
不得上訴。
                                      書記官  劉育君
中　　華　　民　　國　　111 　年　　4 　　月　　29　　日